【裁判字號】    97,訴,1938
【裁判日期】    980114
【裁判案由】    毒品危害防制條例
【裁判全文】
臺灣基隆地方法院刑事判決              97年度訴字第1938號
公  訴  人  臺灣基隆地方法院檢察署檢察官
被      告  乙○○
                    （另案在臺灣基隆監獄執行中）
上列被告因違反毒品危害防制條例案件，經檢察官提起公訴（97
年度毒偵字第2938、2939、2994號），被告並為有罪陳述，本院
合議庭乃裁定由受命法官獨任以簡式審判程序進行審理，並判決
如下：
    主  文
乙○○施用第一級毒品，累犯，處有期徒刑柒月；又施用第一級
毒品，累犯，處有期徒刑柒月；又施用第一級毒品，累犯，處有
期徒刑柒月。應執行有期徒刑壹年貳月。
    事  實
一、前案紀錄：
  (一)乙○○前因初犯施用毒品案件，經觀察、勒戒後，認無繼續
    施用毒品之傾向，於民國87年9 月21日經釋放出所，並由臺
    灣基隆地方法院檢察署檢察官於87年9 月21日，以87年度偵
    字第3386號為不起訴處分確定。
  (二)又二犯施用毒品案件，經觀察、勒戒後，認無繼續施用毒品
    之傾向，於88年3 月31日經釋放出所，並由臺灣基隆地方法
    院檢察署檢察官於88年3 月29日，以88年度偵字第1147號為
    不起訴處分確定。
  (三)其後，又分別因(甲)於前揭(二)所述觀察、勒戒執行完畢經釋放
    出所以後之五年以內，再犯施用毒品案件（三犯施用毒品案
    件），經法院裁定強制戒治（俟90年6 月19日始因停止戒治
    並付保護管束而經釋放出所；90年11月30日管束期滿未經撤
    銷而完成其本次毒癮戒斷療程），並由臺灣基隆地方法院檢
    察署檢察官提起公訴，經本院於90年1 月31日，以89年度簡
    上字第148 號判決有期徒刑六月確定；(乙)犯竊盜案件，經臺
    灣高等法院於90年5 月9 日，以89年度上易字第4634號判決
    有期徒刑二年二月確定。所犯(甲)(乙)二案，則經合併定刑為有
    期徒刑二年五月（臺灣高等法院91年度聲字第46號裁定），
    90年8 月7 日發監執行、92年8 月4 日假釋出監，92年11月
    1 日管束期滿未經撤銷，其未執行之刑，以已執行論（構成
    累犯）。
  (四)復分別因(丙)四犯施用毒品案件，由臺灣基隆地方法院檢察署
    檢察官提起公訴，經本院於94年7 月25日，以94年度易字第
    28號判決有期徒刑七月確定；(丁)犯偽造文書案件，經本院於
    95年1 月3 日，以95年度基簡字第6 號判決有期徒刑三月確
    定；(戊)五犯施用毒品案件，由臺灣基隆地方法院檢察署檢察
    官提起公訴，經本院於95年1 月23日，以94年度訴字第892
    號判決有期徒刑八月、六月，應執行有期徒刑一年確定。所
    犯(丁)(戊)二案，則經合併定刑為有期徒刑一年二月（本院95年
    度聲字第252 號裁定），再與所犯(丙)案依序發監；乃乙○○
    所犯(丁)(戊)二案僅受有期徒刑之一部執行，中華民國九十六年
    罪犯減刑條例旋於96年7 月16日公布施行，所犯(丁)(戊)二案遂
    經依法減刑、定刑（本院96年度聲減字第241 號裁定），再
    由檢察官指揮執行而於96年7 月16日赦免餘刑經釋放出獄（
    構成累犯）。
  (五)繼而再分別因(己)六犯施用毒品案件，由臺灣基隆地方法院檢
    察署檢察官提起公訴，經本院於97年8 月21日，以97年度訴
    字第1113號判決有期徒刑八月確定；(庚)七犯施用毒品案件，
    由臺灣基隆地方法院檢察署檢察官提起公訴，經本院於97年
    5 月15日，以97年度訴字第594 號判決有期徒刑七月、三月
    ，應執行有期徒刑一年三月確定；(辛)八犯施用毒品案件，由
    臺灣基隆地方法院檢察署檢察官提起公訴，經本院於97年6
    月30日，以97年度易字第351 號判決有期徒刑五月確定。所
    犯(己)(庚)(辛)三案，雖已於97年11月5 日依序發監，然則迄未執
    行完畢（以上，均不構成累犯）。
  (六)嗣又另因九犯施用毒品案件，由臺灣基隆地方法院檢察署
    檢察官提起公訴，經本院於97年11月26日，以97年度訴字第
    1575號判決有期徒刑八月、四月，應執行有期徒刑十月在案
    ；十犯施用毒品案件，由臺灣基隆地方法院檢察署檢察官
    提起公訴，經本院於97年11月28日，以97年度訴字第1774號
    判決有期徒刑十一月在案；十一犯施用毒品案件，由臺灣
    基隆地方法院檢察署檢察官提起公訴，經本院於97年12月19
    日，以97年度訴字第1719號判決有期徒刑八月、八月，應執
    行有期徒刑一年在案（以上，均未判決確定而不構成累犯）
    。
二、本案事實：
    乙○○猶不思戒除毒癮，或基於同時施用第一級毒品海洛因
    及第二級毒品安非他命類（安非他命暨甲基安非他命）之犯
    意，或基於個別施用第一級毒品海洛因之犯意，分別於下列
    時、地，藉由下述方式，先、後施用第一級毒品海洛因、第
    二級毒品安非他命類，乃為警依法查獲各如下述：
  (一)於97年7 月29日凌晨零時，在基隆市○○○路大武崙加油站
    之公共廁所內，將海洛因及安非他命類混合後置入注射針筒
    再持以施打，藉以同時施用第一級毒品海洛因暨第二級毒品
    安非他命類1 次。乃為警於同日上午11時3 分通知到場採尿
    送驗，結果呈嗎啡（海洛因代謝後尿液檢出成份）、安非他
    命暨甲基安非他命陽性反應。
  (二)於97年10月4 日凌晨零時，在基隆市○○○路大武崙加油站
    之公共廁所內，將稀釋後之海洛因置入注射針筒再持以施打
    ，藉以施用第一級毒品海洛因1 次。乃為警於同日上午11時
    21分通知到場採尿送驗，結果則呈嗎啡陽性反應。
  (三)於97年11月1 日上午8 時，在基隆市○○○路大武崙加油站
    之公共廁所內，將稀釋後之海洛因置入注射針筒再持以施打
    ，藉以施用第一級毒品海洛因1 次。乃為警於97年11月2 日
    下午3 時30分，在基隆市安樂區○○○路175 巷7之3號因案
    拘獲，經採其尿液送驗，結果仍呈嗎啡陽性反應。
三、案經基隆市警察局、基隆市警察局第四分局移送臺灣基隆地
    方法院檢察署檢察官偵查起訴。
    理  由
壹、程序事項
    本案被告乙○○所犯者非為死刑、無期徒刑、最輕本刑為三
    年以上有期徒刑之罪或高等法院管轄之第一審案件，其於準
    備程序進行中，先就被訴事實為有罪之陳述，經告知其簡式
    審判程序之旨，並聽取公訴人、被告之意見後，本院業已依
    刑事訴訟法第二百七十三條之一第一項規定，裁定由受命法
    官獨任以簡式審判程序進行本案之審理。
貳、實體事項
一、前揭事實業據被告乙○○於本院審理時坦承在卷。且被告如
    本判決事實欄二(一)所述，為警查獲而採集之尿液檢體，經送
    請臺灣檢驗科技股份有限公司以氣相層析質譜儀法為確認檢
    驗之結果，固併呈嗎啡（海洛因代謝後尿液檢出成份）、安
    非他命暨甲基安非他命陽性反應；惟被告如本判決事實欄二
    (二)(三)所述，為警查獲而採集之尿液檢體，經分別送請臺灣檢
    驗科技股份有限公司、臺灣尖端先進生技醫藥股份有限公司
    以氣相層析質譜儀法為確認檢驗之結果，則均僅呈嗎啡陽性
    反應。此亦分別有臺灣檢驗科技股份有限公司97年8 月12日
    CH/2008/71040 號濫用藥物檢驗報告、97年10月20日CH/200
    8/A0152 號濫用藥物檢驗報告、臺灣尖端先進生技醫藥股份
    有限公司97年11月14日濫用藥物檢驗報告各1 份，暨足與上
    開檢驗報告相對應之尿液檢體對照表各1 件在卷可憑；參之
    以酵素免疫分析或薄層定性分析等方式為初步篩檢者，檢驗
    結果雖有相當程度偽陽性之可能，然以氣（液）相層析、質
    譜分析之儀器為交叉確認者，檢驗結果出現偽陽性之機率則
    極低，因而具有公信力，核足為對涉嫌人不利之認定；尤以
    「毒品施用後於尿液、血液中可檢出之最大時限，與施用劑
    量、施用頻率、施用方式、施用者飲水量之多寡、個人體質
    、代謝情況、檢體收集時間點及所用檢測方法之靈敏度等因
    素有關，因個案而異。依據Clarke's Isolation Identific
    ation of Drugs第二版記載，血液中藥物之半衰期（濃度減
    半所需時間）分別為古柯鹼0.7-1.5 小時、海洛因3 分鐘（
    其代謝物為嗎啡2-3 小時）、嗎啡2-3 小時、大麻20-36 小
    時、安非他命12小時（當尿液偏酸性時，為4-8 小時）、甲
    基安非他命9 小時、Ketamine 2-4小時，而MDMA約8.49小時
    。一般於尿液中可檢出之最大時限，古柯鹼為施用後1-4 天
    、海洛因2-4 天、嗎啡2-4 天、大麻1-10天、安非他命1-4
    天、甲基安非他命1-5 天、MDMA1-4 天、MDA 1-4 天、Keta
    mine2-4 天。」此復曾經行政院衛生署藥物食品檢驗局以92
    年7 月23日管檢字第0920005609號函釋在案。勾稽以觀，足
    見被告於本院審理時之任意性自白，與事實相符，堪可採信
    。再者，被告查有如本判決事實欄一所載施用毒品之前案紀
    錄。觀諸卷附臺灣高等法院被告前案紀錄表、不起訴處分書
    、刑事判決內容即明。從而，本案事證明確，參照最高法院
    97年9 月9 日97年度第5 次刑事庭會議二決議意旨，被告於
    初犯施用毒品案件之五年以內，再犯施用毒品之犯行，堪可
    認定，應依法論科。
二、論罪科刑：
  (一)查海洛因、安非他命類分別係毒品危害防制條例所列管之第
    一級、第二級毒品，此為該條例第二條第二項第一款、第二
    款所明定。按犯毒品危害防制條例第十條之罪（施用毒品罪
    ）者，檢察官應聲請法院裁定，令被告入勒戒處所觀察、勒
    戒，經勒戒處所陳報，認受觀察、勒戒人無繼續施用毒品傾
    向者，應即釋放，並為不起訴之處分；認有繼續施用毒品傾
    向者，即應聲請法院裁定令入戒治處所強制戒治，俟強制戒
    治期滿釋放，再為不起訴之處分。惟依上揭規定觀察勒戒或
    強制戒治執行完畢釋放後，五年內再犯毒品危害防制條例第
    十條之罪（施用毒品罪）者，檢察官即應依法追訴，毒品危
    害防制條例第二十條第一項、第二項、第二十三條第二項分
    別定有明文。
  (二)核被告於初犯施用毒品案件以後之五年以內，復於97年7 月
    29日凌晨零時，再犯施用第一級毒品海洛因暨第二級毒品安
    非他命類之行為，係犯毒品危害防制條例第十條第一項之施
    用第一級毒品罪及同條第二項之施用第二級毒品罪；至被告
    於97年10月4 日凌晨零時、97年11月1 日上午8 時，分別再
    犯施用第一級毒品海洛因之行為，則均係犯毒品危害防制條
    例第十條第一項之施用第一級毒品罪。被告施用毒品前、後
    持有第一級毒品海洛因、第二級毒品安非他命類之低度行為
    ，各應為其施用第一級、第二級毒品之高度行為所吸收，均
    不另論罪。
  (三)查起訴書雖誤繕被告施用毒品之時間、地點，然此業據蒞庭
    檢察官於未變動其社會基本事實同一性之前提下，當庭更正
    如本判決事實欄之所載，此有本院審判筆錄在卷可稽；核此
    更正範圍，亦無礙於原起訴所特定之事實。本於檢察一體之
    原則，本院當以蒞庭檢察官所到庭更正者，為起訴所指之犯
    罪時、地。
  (四)被告於97年7 月29日凌晨零時，將海洛因及安非他命類混合
    後置入注射針筒再持以施打，同時施用第一級毒品海洛因暨
    第二級毒品安非他命類，觸犯構成要件不相同之法條罪名，
    為異種想像競合犯，應依刑法第五十五條規定，從一較重之
    毒品危害防制條例第十條第一項之施用第一級毒品罪名處斷
    。
  (五)被告所犯上開三罪，犯意各別，行為互殊，應予分論併罰。
  (六)被告查有如本判決事實欄一(三)(四)所載之犯罪科刑及刑之執行
    情形，此有臺灣高等法院被告前案紀錄表在卷可考。乃於前
    案有期徒刑執行完畢或受一部之執行而赦免後，五年以內，
    故意再犯本起最重本刑有期徒刑以上之罪，為累犯，應依刑
    法第四十七條第一項規定，就其所犯各罪分別加重其刑。
  (七)本院審酌被告犯罪之動機、吸食頻率、曾有施用毒品之前科
    仍不知戒除，惟慮及其犯後坦承犯行、所犯乃戕害自己身心
    健康，尚未危及他人等一切情狀，分別量處如主文所示之刑
    ，併定其應執行之刑。
據上論斷，應依刑事訴訟法第二百七十三條之一第一項、第二百
九十九條第一項前段，毒品危害防制條例第二十三條第二項、第
十條第一項、第二項，刑法第十一條前段、第五十五條、第四十
七條第一項、第五十一條第五款，判決如主文。
本案經檢察官甲○○到庭執行職務。
中    華    民    國    98    年    1     月    14    日
                  刑事第四庭法  官  王慧惠
以上正本證明與原本無異。
如不服本判決應於收受送達後10日內向本院提出上訴書狀，並應
敘述具體理由；其未敘述上訴理由者，應於上訴期間屆滿後20日
內向本院補提理由書 (均須按他造當事人之人數附繕本)「切勿
逕送上級法院」。
中    華    民    國    98    年    1     月    14    日
                            書記官  王一芳
附錄論罪法條：
毒品危害防制條例第10條第1 項、第2 項
施用第一級毒品者，處6 月以上5 年以下有期徒刑。
施用第二級毒品者，處3 年以下有期徒刑。


司法院資訊處製作；財團法人民間司法改革基金會備份。
